【裁判字號】    89,台上,3726
【裁判日期】    890629
【裁判案由】    偽造文書
【裁判全文】
最高法院刑事判決                              八十九年度台上字第三七二六號
    上  訴  人  甲○○
右上訴人因偽造文書案件，不服台灣高等法院中華民國八十七年五月二十六日第二審
判決（八十七年度上訴字第一三七三號，起訴案號：台灣士林地方法院檢察署八十六
年度偵字第一○四二三號），提起上訴，本院判決如左：
    主  文
上訴駁回。
    理  由
按刑事訴訟法第三百七十七條規定，上訴於第三審法院，非以判決違背法令為理由，
不得為之。是提起第三審上訴，應以原判決違背法令為理由，係屬法定要件。如果上
訴理由狀並未依據卷內訴訟資料，具體指摘原判決不適用何種法則或如何適用不當，
或所指摘原判決違法情事，顯與法律規定得為第三審上訴理由之違法情形，不相適合
時，均應認其上訴為違背法律上之程式，予以駁回。本件原判決認定上訴人甲○○與
徐小鳳係夫妻，其未經徐小鳳同意，於民國八十六年八月五日，在臺北市士林區戶政
事務所，盜用徐小鳳之印章，並偽造徐小鳳之署押，偽造徐小鳳同意由其單獨向臺北
市士林區戶政事務所申請其子許家僖之印鑑登記及領取印鑑證明之同意書一份，足生
損害於徐小鳳及戶政機關審核印鑑登記申請之正確性，並持此同意書向臺北市士林區
戶政事務所申請其子許家僖之印鑑登記及領取印鑑證明等情。因而撤銷第一審判決，
改判仍論處上訴人行使偽造私文書，足以生損害於公眾及他人罪刑。係以上開事實已
經被害人徐小鳳迭於偵審中指訴綦詳，上訴人復自承於辦理其子之印鑑登記申請時曾
通知被害人，然未得其同意，且有同意書，印鑑登記申請書影本各一份在卷可佐，為
其所憑之證據及認定之理由。並以上訴人未得被害人同意而單獨辦理其子之印鑑登記
及證明事宜，即侵害被害人對於其子權利義務之行使，自足生損害於被害人及戶政機
關審核印鑑登記申請之正確性，已於判決理由內詳細說明，及就上訴人否認犯罪所辯
各語，認非可採予以論述。就形式上觀察，原判決要無採證認事違背經驗法則、論理
法則或理由不備之違背法令之情形。至於是否宣告緩刑，原屬審判法院之職權，未宣
告緩刑，並非違法之事由。況原判決係以上訴人另因妨害家庭罪經台灣板橋地方法院
於八十七年四月二十三日判處有期徒刑伍月在案，有卷附該院八十七年度易字第一一
二二號判決影本可按，乃認不符刑法所定緩刑要件。縱該判決當時尚未確定，然上訴
人既經另案判處罪刑，原已難認合於刑法第七十四條規定所謂「以暫不執行為適當」
之情形，第一審判決所為緩刑宣告究非適當；原判決本於職權予以撤銷改判，未為緩
刑之諭知，雖未詳繹斯旨用語亦稍欠確當，不無微瑕（實者法院判決未諭知緩刑，依
法並不必說明其理由）。然於判決本旨並無影響，自無違法可言。上訴意旨，徒憑己
見執陳詞，就原判決已明白論斷之事項，任意指摘泛言原判決適用法則不當，自非適
法之第三審上訴理由。其上訴違背法律上之程式，應予駁回。
據上論結，應依刑事訴訟法第三百九十五條前段，判決如主文。
中      華      民      國    八十九    年      六      月    二十九    日
                              最高法院刑事第六庭
                                  審判長法官  紀  俊  乾
                                        法官  黃  正  興
                                        法官  陳  東  誥
                                        法官  張  春  福
                                        法官  韓  金  秀
      右正本證明與原本無異
                                              書  記  官
中      華      民      國    八十九    年      七      月      四      日


司法院資訊處製作；財團法人民間司法改革基金會備份。
